【裁判字號】    97,簡上,369
【裁判日期】    971029
【裁判案由】    詐欺
【裁判全文】
臺灣臺南地方法院刑事判決             97年度簡上字第369號
上  訴  人
即  被  告  乙○○
上列上訴人即被告因詐欺案件，不服本院於民國97年7月24日97
年度簡字第2096號簡易判決（聲請簡易判決處刑案號：97年度偵
字第9566號），提起上訴，本院管轄之第二審合議庭判決如下：
    主    文
原判決撤銷。
乙○○幫助共同意圖為自己不法之所有，以詐術使人將本人之物
交付，處有期徒刑月，如易科罰金，以新臺幣壹仟元折算壹日
。
    事    實
一、乙○○前因幫助詐欺罪，經本院以九十四年簡字第二九九六
    號判處拘役三十日確定，於民國九十五年三月九日易科罰金
    執行完畢（不構成累犯）。詎猶不知悔改，明知將自己之行
    動電話門號提供他人使用，將可能遭詐騙集團利用作為犯罪
    工具，仍基於幫助詐欺取財之不確定故意，於九十六年四月
    三十日，在不詳地點，將其申辦之臺灣大哥大股份有限公司
    行動電話門號0000000000號之SIM卡，以不詳代價出售予姓
    名、年籍不詳、自稱「阿華」之詐欺集團成員。嗣「阿華」
    所屬之詐欺集團取得上開門號後，即意圖為自己不法之所有
    ，撥打電話予甲○○，佯稱其健保卡遭冒領、帳戶遭洗錢，
    必須提供帳戶資料，並留下上開行動電話門號供為連絡電話
    ，致甲○○陷於錯誤，先後於九十六年八月八日匯款新臺幣
    （下同）八十七萬二千元至孫復星（經臺灣高雄地方法院檢
    察署檢察官聲請簡易判決處刑）臺新銀行北高雄分行帳號
    00000000000000號帳戶，同年八月九日匯款六十三萬七千二
    百元至沈淑滿（遭冒名申辦帳戶，未經移送）寶華銀行斗六
    分行帳號000000000000號帳戶，同年八月十日匯款七十九萬
    六千三百元至陳依禎（另經臺灣高雄地方法院檢察署偵辦中
    ）華南銀行石牌分行帳號000000000000號帳戶。嗣甲○○查
    覺有異報警處理，始悉上情。
二、案經高雄市政府警察局左營分局報告臺灣高雄地方法院檢察
    署移轉臺灣臺南地方法院檢察署檢察官偵查後聲請以簡易判
    決處刑。
    理    由
一、查上開犯罪事實，業據被告乙○○於本院審理時坦承不諱，
    核與被害人甲○○於警詢時指述之情節相符，並有臺中商業
    銀行入戶電匯通知單、臺灣土地銀行匯款執據、臺灣銀行匯
    款執據及行動電話門號0000000000號通聯調閱查詢單各一紙
    附卷可稽（分見高市警左分偵字第○九六○○二○一五五號
    卷第十二頁背面、第十四頁背面）。茲互核上開物證與被告
    之自白相符，堪以採信。是本件事證明確，被告幫助詐欺犯
    行足堪認定。
二、被告乙○○所幫助之正犯即該詐欺集團成員，利用被告所提
    供之帳戶詐騙被害人甲○○共二百三十萬五千五百元，係犯
    刑法第三百三十九條第一項之詐欺取財罪。該詐欺集團成員
    間，有犯意之聯絡及行為之分擔，均應論以共同正犯。而被
    告係以一個幫助詐欺集團之成員犯詐欺罪之意思而參與，所
    為係詐欺犯罪構成要件以外之行為，核被告所為，係犯刑法
    第三十條第一項前段、第三百三十九條第一項詐欺罪之幫助
    犯。又被告所犯係詐欺罪之幫助犯，爰依刑法第三十條第二
    項，按正犯之刑減輕。爰審酌被告本次係二犯，及其犯罪之
    動機、目的、手段、被害人所生之損害，並其犯後坦承犯行
    ，態度良好，且年紀已長而無業，兼衡其智識程度等一切情
    狀，量處如主文所示之刑，並諭知如易科罰金之折算標準，
    以資懲儆。至於檢察官雖求處被告有期徒刑二月，惟被告本
    件係二犯，且被害人遭詐騙集團詐騙之金額甚鉅，是以檢察
    官之上開求刑顯屬過輕，併此敘明。
三、原審認本件被告係犯刑法第三十條第一項、第三百三十九條
    第一項詐欺取財罪之幫助犯，犯行明確，而依刑事訴訟法第
    四百四十九條第一項前段、第四百五十四條第二項，刑法第
    三十條第一項前段、第二項、第三百三十九條第一項、第四
    十一條第一項前段、刑法施行法第一條之一第一項、第二項
    前段等規定，予以論罪科刑如原判決主文所示之刑。固非無
    見。而本件被告之上訴意旨略以：被告年老體衰，謀生不易
    ，與妻離異後，子女皆跟隨前妻，膝下無子女可依靠，因此
    在生活極端困窘之下才犯下本案，且被告目前有心臟血管三
    條阻塞，隨時須開刀治療，無法負擔高額之罰金，而原審量
    刑過重云云。惟查，本件被告之上開上訴理由，均無從據以
    認定原判決之量刑過重，是以其上訴理由，顯不足採。惟查
    ，本件原審於量刑時係審酌本件被害人有三人，而量處被告
    有期徒刑四月，然查本件被害人僅有甲○○一人，是以原審
    就此部分之量刑基礎顯有誤，故本院認原審量處被告有期徒
    刑四月，稍嫌過重，被告之上訴意旨雖屬不可採，惟原審既
    有上開違誤之處，本院自應予就原判決予以應予撤銷改判。
據上論斷，應依刑事訴訟法第四百五十五條之一第一項、第三項
、第三百六十九條第一項前段、第三百六十四條，刑法第三十條
第一項前段、第二項、第二十八條、第三百三十九條第一項、第
四十一條第一項前段，刑法施行法第一條之一，判決如主文。
本案經檢察官王惠芬到庭執行職務。
中    華    民    國    97    年    10    月    29    日
                  刑事第十三庭  審判長法  官  張銘晃
                                      法  官  黃翰義
                                      法  官  徐文瑞
以上正本證明與原本無異。
本件不得上訴 。
                                      書記官  何小玉
中    華    民    國    97    年    10    月    29    日
附錄法條：
中華民國刑法第339條
意圖為自己或第三人不法之所有，以詐術使人將本人或第三人之
物交付者，處5年以下有期徒刑、拘役或科或併科1千元以下罰金
。
以前項方法得財產上不法之利益或使第三人得之者，亦同。
前二項之未遂犯罰之。


司法院資訊處製作；財團法人民間司法改革基金會備份。
